【裁判字號】    98,台上,7412
【裁判日期】    981210
【裁判案由】    違反毒品危害防制條例
【裁判全文】
最高法院刑事判決            九十八年度台上字第七四一二號
上  訴  人  台灣高等法院花蓮分院檢察署檢察官
上  訴  人
即  被  告  甲○○
上列上訴人等因被告違反毒品危害防制條例案件，不服台灣高等
法院花蓮分院中華民國九十八年九月二十二日第二審更審判決（
九十八年度上更(二)字第三六號，起訴案號：台灣台東地方法院檢
察署九十六年度偵字第三九一號），提起上訴，本院判決如下：
    主  文
原判決撤銷，發回台灣高等法院花蓮分院。
甲○○之上訴駁回。
    理  由
壹、發回（檢察官上訴）部分：
本件原判決認定上訴人即被告甲○○明知海洛因係毒品危害防制
條例所管制之第一級毒品，依法不得非法持有、販賣，竟於民國
九十六年二月五日晚上七時二十八分許，以其所有之00000
00000號行動電話撥打0000000000號行動電話與
綽號「男仔」之不詳姓名成年男子聯絡，詢問有無海洛因。同日
晚上八時許，二人在高雄市○○路及新庄一路口見面時，綽號「
男仔」者即交給甲○○海洛因五包（淨重一八七點二五公克，空
包裝總重一九點二九公克），並告知甲○○看看有沒有人買，如
果有人要買就賣給他，如果沒人要買，就將毒品還給伊，每賣一
兩海洛因要給伊新台幣（下同）八萬元，差價就是被告之酬勞等
語。甲○○即與綽號「男仔」者共同基於意圖販賣而持有第一級
毒品海洛因之犯意，予以收受而持有之，旋將海洛因五包以黑色
膠袋纏繞後放入黑色面紙盒內，藏放於其所駕駛之六二六八－MD
號自小客車引擎室空氣濾清器內。九十六年二月七日下午二、三
時許，黃永志駕駛該自小客車搭載甲○○自高雄出發至台東市與
蔡世璋見面，同日晚間六時十分許，在台東市○○路一四一號東
錦大飯店對面停車場，欲與蔡世璋進行安非他命交易時，為監控
之員警當場查獲，並在上開自小客車引擎室空氣濾清器內查獲海
洛因五包（驗後淨重一八七點二五公克），及甲○○所有且供本
件犯罪使用之包裝海洛因之外包裝袋五個（空包裝總重一九點二
九公克）、裝有海洛因之黑色包裝面紙盒一個及含搭配門號00
00000000號之SIM 卡一張之行動電話一支等情。因而撤
銷第一審關於甲○○意圖販賣而持有第一級毒品部分之判決，改
判論處甲○○共同意圖販賣而持有第一級毒品罪刑（處有期徒刑
八年），固非無見。
惟查：(一)、毒品危害防制條例第十九條第一項所定供犯罪所用之
物沒收，必於犯罪有關係者，始屬相當。故沒收之物與犯罪行為
之關聯性，須於有罪判決明確具體記載，方足資為適用法律之根
據。原判決事實僅記載甲○○以其所有之0000000000
號行動電話撥打0000000000號行動電話與綽號「男仔
」之不詳姓名成年男子聯絡，詢問有無海洛因等情，並未明確認
定甲○○以其所有之0000000000號行動電話供意圖販
賣而持有第一級毒品犯行所用，且理由欄亦未說明認定該行動電
話為甲○○所有及如何係供犯罪所用之依據（見原判決第三頁第
三十行至第四頁第三行），即遽依毒品危害防制條例第十九條第
一項規定予以沒收，自有未合。(二)、有罪之判決書，其理由說明
與卷內證據資料不相符合，即屬判決理由矛盾，按諸刑事訴訟法
第三百七十九條第十四款後段規定，其判決當然為違背法令。九
十八年五月二十日修正公布之毒品危害防制條例第十七條第二項
規定，犯同條例第四條至第八條之罪，於偵查及審判中均自白者
，減輕其刑。則依該修正後之規定，必須於偵查及審判中均自白
，始符合該減輕其刑之要件。然甲○○於九十六年二月八日、五
月十七日偵查訊問時，先後稱：「（本件你涉嫌販賣第二級毒品
及意圖販賣而持有的一級毒品，你承認犯罪嗎？）我覺得我是無
辜的，因為對方誰我也不認識」、「這五包海洛因是我拿錯了」
等語（見九十六年度偵字第三九一號卷第二十六頁、第二二一頁
），是甲○○於偵查中並未自白，則原判決理由欄說明「被告於
本案偵查及審判中均自白犯罪者」（見原判決第三頁第二十行）
，顯與卷內證據不盡相符，而有判決理由矛盾之違法。以上或為
檢察官上訴意旨所指摘，或為本院得依職權調查之事項，應認原
判決仍有撤銷發回更審之原因。
貳、駁回（甲○○上訴）部分：
查第三審上訴書狀，應敘述上訴之理由，其未敘述者，得於提起
上訴後十日內補提理由書於原審法院，已逾上述期間，而於第三
審法院未判決前仍未提出上訴理由書狀者，第三審法院應以判決
駁回之，刑事訴訟法第三百八十二條第一項、第三百九十五條後
段規定甚明。本件甲○○因共同意圖販賣而持有第一級毒品案件
，不服原審判決，於九十八年十月九日提起上訴，並未敘述理由
，迄今逾期已久，於本院未判決前仍未提出，依上開規定，其上
訴自非合法，應予駁回。
據上論結，應依刑事訴訟法第三百九十七條、第四百零一條，第
三百九十五條後段，判決如主文。
中    華    民    國  九十八  年  十二    月    十    日
                      最高法院刑事第十三庭
                          審判長法官  賴  忠  星
                                法官  呂  丹  玉
                                法官  吳      燦
                                法官  施  俊  堯
                                法官  蔡  名  曜
      本件正本證明與原本無異
                                      書  記  官
中    華    民    國  九十八  年  十二    月   十五   日
                                                      R


司法院資訊處製作；財團法人民間司法改革基金會備份。
